臺灣屏東地方法院民事判決　　　　　　　　110年度簡字第3號
原　　　告　陳金聖　
訴訟代理人　鄭植元律師
複 代理 人　蔡文健律師
被　　　告　楊雲朋　

上列當事人間請求侵權行為損害賠償事件，原告提起刑事附帶民
事訴訟，經本院刑事庭裁定移送前來（106 年度交重附民字第5
號），本院於民國111 年1 月10日言詞辯論終結，判決如下：
    主      文
被告應給付原告新台幣20萬2,001 元，及自民國106 年4 月8 日
起至清償日止，按週年利率百分之5 計算之利息。
原告其餘之訴駁回。
訴訟費用由被告負擔百分之1 ，餘由原告負擔。
本判決原告勝訴部分，得假執行；但被告如以新台幣20萬2,001
元為原告預供擔保，得免為假執行。
    事實及理由
一、原告主張：被告於民國104 年7 月5 日上午9 時許，駕駛車
    牌號碼0000-00 號自用小客車，向南暫停於屏東縣枋寮鄉台
    一線與建興路交岔路口西北側，欲在該交岔路口迴轉改沿台
    一線往北行駛，竟疏未注意禮讓直行車先行，即貿然起駛並
    迴轉，適伊駕駛車牌號碼000-000 號營業用曳引車沿台一線
    由北往南行抵該交岔路口，因閃避不及而相撞肇事，致伊受
    有左肱骨線性骨折、左側手肘內踝及外踝骨折移位不癒合之
    傷害。依民法第184 條第1 項前段、第191 條之2 （二者請
    擇一為有利於伊之判決）、第193 條第1 項及第195 條第1
    項前段規定，伊得請求被告賠償看護費用新台幣（下同）12
    4 萬元、不能工作之損失480 萬元、勞動能力減損之損失2,
    000 萬元及慰撫金100 萬元，合計2,704 萬元等情，並聲明
    ：被告應給付原告2,704 萬元，及自起訴狀繕本送達翌日起
    至清償日止，按週年利率百分之5 計算之利息。
二、被告則以：伊於迴轉前已詳加注意往來車輛，惟因原告之車
    遭他車擋住，而無法注意及之，倘原告按鳴喇叭示警，伊即
    不會迴轉，應認系爭事故之發生，伊無過失可言。縱認伊有
    過失，原告駕駛汽車手持對講機通話，對於損害之發生與有
    過失，亦應適用過失相抵法則，減輕伊之賠償金額。又伊否
    認原告所受左側手肘內踝及外踝骨折移位不癒合之傷勢，與
    本件事故有關。關於原告請求賠償之項目及金額，原告不能
    證明有此損失或費用之支出，亦不得向伊請求等語，資為抗
    辯，並聲明：㈠原告之訴駁回。㈡如受不利之判決，被告願
    供擔保請准宣告免為假執行。
三、查被告於104 年7 月5 日上午9 時許，駕駛車牌號碼0000-0
    0 號自用小客車，向南暫停於屏東縣枋寮鄉台一線與建興路
    交岔路口西北側，欲在該交岔路口迴轉改沿台一線往北行駛
    ，適原告駕駛車牌號碼000-000 號營業用曳引車沿台一線由
    北往南行抵該交岔路口，二車因而相撞肇事，致原告受有左
    肱骨線性骨折之傷害。刑事部分，被告業經本院刑事庭以10
    6 年度交易字第19號判處過失傷害罪刑有期徒刑2 月，如易
    科罰金，以1,000 元折算1 日，被告聲明不服，提起上訴，
    復經臺灣高等法院高雄分院以107 年度交上易字第15號駁回
    其上訴，而告確定等情，為兩造所不爭執，並有刑事判決在
    卷足憑，復經本院調閱刑事偵、審卷宗查明無訛，堪信為實
    在。
四、本件之爭點為：㈠原告是否因本件事故，而受有左側手肘內
    踝及外踝骨折移位不癒合之傷勢？㈡被告就本件事故之發生
    是否有過失，而應就原告主張之傷勢負賠償之責？原告是否
    與有過失，而應據以減免被告之賠償金額？㈢原告請求賠償
    之項目及金額，是否於法有據並相當？茲分別論述如下：
  ㈠原告主張其因本件事故受有左側手肘內踝及外踝骨折移位不
    癒合之傷勢云云，為被告所否認。經查：
  ⒈經本院函詢枋寮醫院原告之左肘傷勢是否與本件事故有關，
    據其函復略以：原告第一次來本院就診時只有描述左肩疼痛
    ，後來因左肘疼痛至他院就診，學理上有可能一開始左肘雖
    也有受傷，但病患因左肩之疼痛而忽略左肘之症狀，是有可
    能的，無法完全排除也有受傷之可能，然臨床上若病患意識
    清醒在第一時間未主訴左肘之傷勢，也不會常規作全身之X
    光片，但無法排除左肘也有受傷之可能（見本院卷㈠第265
    頁）。後經本院囑託長庚醫療財團法人高雄長庚醫院（下稱
    高雄長庚醫院）鑑定，其結果略以：據卷證資料所示，陳金
    聖104 年7 月5 日至枋寮醫院急診，主訴發生外傷事故，經
    檢查後診斷為左肱骨線性骨折，惟並無左手肘影像學檢查，
    俟同年8 月6 日至嘉義長庚醫院骨科就醫，主訴外傷事故後
    左肩、左肘不適，經影像學檢查後診斷為左側手肘內踝及外
    踝骨折移位不癒合。雖是日嘉義長庚醫院之X 光顯示左肘骨
    折已有一段時間，而屬陳舊性骨折，惟就時序上因陳君受傷
    當日似無左肘傷害或主訴之記錄，故難以判定左肘傷害與10
    4 年7 月5 日車禍之關聯性；……無法排除病人受傷時，因
    其他處傷勢疼痛程度較高，而忽略致未主訴左肘傷害，惟以
    上仍應依病人實際病情為準等語（見本院卷㈠第343 、345
    、391 頁）。是原告之左肘骨折傷勢，學理上雖可能因左肱
    股線性骨折所生疼痛而忽略，惟實際情形仍應以病情為準，
    而應由原告舉證加以證明，自不能僅以上開學理，即遽為有
    利於原告之認定。
  ⒉經本院函詢長庚醫療財團法人嘉義長庚醫院（下稱嘉義長庚
    醫院）原告所受左肘骨折之發生時間，據其函復略以：依病
    歷所載，病人104 年8 月6 日至本院骨科門診就醫，主訴左
    肘骨折2 個月等語（見本院卷㈠第425 頁），是原告主訴其
    骨折時間早於本件事故發生時之104 年7 月5 日，則原告所
    受左肘骨折之傷勢，是否確為本件事故所造成，已非無疑。
    又原告於本件事故發生後，旋經送往枋寮醫療社團法人枋寮
    醫院（下稱枋寮醫院）急診，其急診病歷僅記載左肩傷勢，
    診斷證明書亦僅記載：原告因左肱骨線性骨折，於104 年7
    月5 日9 時52分至本院就診等語，有急診病歷及診斷證明書
    在卷可參（見本院卷㈠第73、刑案偵字卷第33頁）。又原告
    於104 年8 月6 日至嘉義長庚醫院就診，診斷左側手肘內踝
    及外踝骨折移位不癒合；於104 年10月21日至國立成功大學
    醫學院附設醫院（下稱成大醫院）就診，診斷為左肩、右肘
    挫傷併左肘骨折；於106 年2 月22日至奇美醫療財團法人柳
    營奇美醫院（下稱柳營奇美醫院）就診，診斷為左手肘肱骨
    粉碎性骨折等情，有各該診斷證明書可憑（見刑案偵字卷第
    33-35 頁）。關於原告所受左肱骨線性骨折之傷勢，經本院
    函詢枋寮醫院是否須專人照護及其不能工作期間為何，據其
    函復略以：病患陳金聖不需要專人照顧，但不宜從事勞動，
    需休養，可從事一般輕鬆之日常活動，不到需要專人照顧的
    程度，建議有人陪伴避免過度勞動，依其傷勢一般休養3 日
    後於門診續追蹤評估等語（見本院卷㈠第161 頁、卷㈡第29
    頁）；關於原告所受左肘骨折傷勢需休養及專人照顧期間，
    經本院函詢柳營奇美醫院、成大醫院及嘉義長庚醫院，均函
    復略以：需專人全日照護1 個月等語（見本院卷㈠第175 、
    189 、383 頁）。依上開左肱骨線性骨折及左肘骨折傷勢是
    否須由專人照護及其期間以觀，左肘骨折顯然較左肱骨線性
    骨折嚴重，而須由專人照護，兩相比較，難認原告有因左肱
    骨線性骨折而忽視左肘骨折傷勢之理，亦應無拖延1 個月始
    就左肘骨折傷勢就診之理。此外，原告復未提出其他證據證
    明其所受左肘骨折確與本件事故有關，則原告主張其因本件
    事故受有左側手肘內踝及外踝骨折移位不癒合之傷勢云云，
    即尚無可採。
  ㈡按因故意或過失，不法侵害他人之權利者，負損害賠償責任
    。民法第184 條第1 項前段定有明文。經查：
  ⒈按汽車迴車前，應暫停並顯示左轉燈光或手勢，看清無來往
    車輛，並注意行人通過，始得迴轉，道路交通安全規則第10
    6 條第5 款設有明文。查被告於本院107 年4 月2 日行準備
    程序時，已自認其有過失（見本院卷㈠第51頁），惟於本院
    110 年3 月18日言詞辯論時復為爭執且，並辯稱其於迴轉時
    遭其它行進中之車輛遮蔽視線，以致未能注意到原告之車云
    云，然被告既未能看清往來車輛，即應停等以待遮蔽其視線
    之車輛經過，並確認安全距離內無其他車輛或行人，始得迴
    轉，而本件事故發生當時，天候晴、日間自然光線、柏油路
    面乾燥無缺陷、無道路工程、堆積物或停車等障礙物遮蔽視
    線、視距良好之事實，有警製道路交通事故調查報告表㈠附
    於本件刑案警卷內可查（見警卷第23頁），尚難認為被告有
    何不能注意之情事，則被告就本件事故之發生，為有過失，
    並無疑問。又被告雖辯稱原告發現其欲迴轉時，應按鳴喇叭
    提醒被告讓原告先行云云，惟經本院勘驗原告車之行車紀錄
    器錄影內容，被告起駛至其向左橫越路口，歷時僅約2 秒，
    此時被告準備迴轉所為起駛之行為，其外觀與自慢車道切入
    外側車道無異，自難以即時判斷被告之行向，而被告車橫越
    車道至原告車右前方，歷時不過約1 秒，其突然迴轉而侵入
    原告行駛之內側車道，復與一般行車方向不同，而屬異常狀
    況，亦難以期待原告在此猝不及防之狀況下，猶有餘裕按鳴
    喇叭示警。本件事故經臺灣屏東地方檢察署檢察官囑託交通
    部公路總局屏澎區車輛行車事故鑑定會鑑定及交通部公路總
    局行車事故鑑定會覆議結果，同認：「一、楊雲朋駕駛自小
    客車，停於路邊後起駛向左迴車時，疏未注意讓行進中之車
    輛先行，為肇事原因。二、陳金聖駕駛營業半聯結車（按：
    應為營業用曳引車），行經設有行車管制號誌交岔路口，綠
    燈直行，閃避不及，無肇事因素」（見刑案偵卷第16頁至第
    18頁、第29頁）。足見，被告就本件事故之發生確有過失，
    被告辯稱其無過失云云，為無可採。
  ⒉被告辯稱：原告於駕駛時手持對講機通話，且未按鳴喇叭提
    醒伊，原告就本件事故之發生，與有過失云云，惟經本院勘
    驗原告車之行車紀錄器錄影內容，原告車與被告車相撞前並
    無對講機之聲響，被告亦不能指出其所謂對講機聲響為何，
    且兩車發生碰撞後，係原告先告知對講機之他方：「全仔，
    我去打到了，全仔」等語，他方始回應：「蛤」。被告未提
    出任何證據證明原告於駕駛時確有手持對講機通話之事實，
    則被告以原告有此違規行為，而辯稱原告與有過失云云，即
    無可採。又被告所辯原告應按鳴喇叭示警一節，業經本院認
    定此部分原告並無過失，有如前述，則被告辯稱原告有此部
    分之過失行為云云，亦無可採。
  ⒊依上所述，被告就本件事故之發生，應負全部過失責任，原
    告並無過失，則自無適用過失相抵法則，以減輕被告之損害
    賠償金額之餘地。是原告依民法第184 條第1 項前段規定，
    請求被告負損害賠償責任，於法即屬有據。至原告另依民法
    第191 條之2 規定為請求，核屬選擇的訴之合併，已無再加
    審究之必要，併予敘明。
  ㈢按不法侵害他人之身體或健康者，對於被害人因此喪失或減
    少勞動能力或增加生活上之需要時，應負損害賠償責任；不
    法侵害他人之身體、健康、名譽、自由、信用、隱私、貞操
    ，或不法侵害其他人格法益而情節重大者，被害人雖非財產
    上之損害，亦得請求賠償相當之金額，民法第193 條第1 項
    及第195 條第1 項前段分別定有明文。茲就原告請求被告賠
    償之項目及金額，逐一審酌如下：
  ⒈看護費用部分：原告雖主張其得請求被告賠償看護費用124
    萬元云云，惟原告因本件事故所受傷勢無須專人照護，已有
    前述枋寮醫院函復之內容可憑，則原告請求被告賠償看護費
    用124 萬元，即屬無據。
  ⒉不能工作之損失部分：原告主張其因本件事故受傷，長達31
    個月不能工作，按此前6 個月平均收入每月18萬8,077 元計
    算，其所受不能工作之損失共583 萬387 元，惟僅請求被告
    賠償480 萬元云云。惟查，經本院函詢原告主張其所受僱之
    証寰五金有限公司，據其函復略以：原告於104 年間並非其
    員工等語，有該公司之民事陳報狀在卷可稽（見本院卷㈡第
    31頁），則原告主張其受僱於証寰五金有限公司，平均每月
    收入18萬8,077 元，即無可採。又依前引枋寮醫院函復內容
    ，原告因本件事故所受傷勢，須休養3 日，且原告於本件事
    故發生時並非無工作能力，惟原告不能證明其收入高於基本
    工資，則依104 年度基本工資每月20,008元計算，原告自得
    請求被告賠償不能工作之損失2,001 元（計算式：3 ×2000
    8/30＝2001，未滿1 元部分四捨五入）。超過部分，則應予
    剔除。
  ⒊勞動能力減損之損失部分：原告雖請求被告賠償2,000 萬元
    勞動能力減損之損失，惟經本院囑託高雄長庚醫院鑑定原告
    勞動能力減損之程度，據其函復略以：……本院職業醫學科
    專科醫師於109 年8 月24日與陳金聖君進行會談，陳君主訴
    因經濟及家庭等因素，左肱骨骨折未接受外科介入性處置，
    亦未接受復健治療而使左手肘僵硬，並因疼痛未活動，造成
    左手現呈現僵硬之症狀，考量前開症狀若經持續復健治療，
    尚有改善之空間，不符合美國醫學會永久障礙評估指南鑑定
    之要件，無法受理鑑定等語（見本院卷㈠第439 頁）。此外
    ，原告復未能提出其他證據證明其因本件事故受傷，以致勞
    動能力有所減損及其減損之程度，則原告請求被告賠償其勞
    動能力減損之損失2,000 萬元，即屬無據，應不予准許。
  ⒋慰撫金部分：按慰撫金核給之標準固與財產上損害之計算不
    同，然非不可斟酌雙方身分、資力、職業、教育程度、經濟
    狀況與加害程度，及其他各種情形核定相當之數額。查原告
    因被告之不法侵害，受有左肱骨線性骨折之傷害，其精神及
    肉體上必受有相當之痛苦，則原告請求被告賠償慰撫金，於
    法即屬有據。又原告為高中肄業學歷，事故前為曳引車司機
    ，目前無業，名下有房屋2 棟、土地8 筆；被告為大學畢業
    學歷，原為醫學工程師，負責醫療器材維修，自109 年4 月
    間起改以養殖漁業維生，收入不定，最高每年可達500 萬元
    ，名下有房屋1 棟、土地1 筆，除強制汽車責任保險外，另
    向旺旺友聯產物保險股份有限公司投保有任意險，體傷最高
    理賠金額為200 萬元等情，經兩造陳明在卷，並有稅務電子
    閘門財產所得調件明細表在卷可稽，本院審酌被告所為不法
    侵害情節之輕重及前述兩造之身分、地位、經濟能力等一切
    情狀，認原告請求被告賠償之慰撫金，以20萬元為相當，超
    過部分，應予剔除。
  5.據上所述，原告得請求被告賠償之金額共20萬2,001 元（計
    算式：2001＋200000＝202001）。
五、綜上所述，本件原告依侵權行為法律關係，請求被告給付其
    2,704 萬元，及自起訴狀繕本送達翌日（即106 年4 月8 日
    ）起至清償日止，按週年利率百分之5 計算之利息，於如主
    文第1 項所示範圍內，為有理由，應予准許。逾此範圍，非
    有理由，應予駁回。又本判決原告勝訴部分，係依民事訴訟
    法第427 條第2 項第11款規定，適用簡易程序所為被告敗訴
    之判決，應依同法第389 條第1 項第3 款規定，依職權宣告
    假執行。此部分被告陳明願供擔保，請准宣告免為假執行，
    核無不合，爰酌定相當之擔保金額，併准許之。
六、據上論結，本件原告之訴一部為有理由，一部為無理由。依
    民事訴訟法第79條、第389 條第1 項第3 款、第392 條第2
    項，判決如主文。
中    華    民    國   111    年    1     月    24    日
                  民事第二庭    法  官  林昶燁
正本係照原本作成。
如對判決上訴，須於判決送達後20日內向本院提出上訴狀，其未
表明上訴理由者，應於提出上訴後20日內向本院補提理由書狀（
均須按他造當事人之人數附繕本）。如委任律師提起上訴者，應
一併繳納上訴審裁判費。
中    華    民    國   111    年    1     月    24    日
                                書記官  鄭美雀